【裁判字號】    99,訴緝,149
【裁判日期】    990813
【裁判案由】    偽造有價證券
【裁判全文】
臺灣臺北地方法院刑事判決            99年度訴緝字第149號
公  訴  人  臺灣臺北地方法院檢察署檢察官
被      告  乙○○
上列被告因偽造有價證券案件，經檢察官提起公訴（72年度偵字
第18076 號），本院判決如下：
    主  文
本件免訴。
    理  由
一、公訴意旨略以：被告乙○○於民國70年3 月22日收受甲○○
    交付之美國商業銀行第00000-000 號帳戶、票號第0000000
    號、到期日70年11月19日、面額新臺幣（下同）14,162元之
    支票乙紙後，竟意圖為自己不法之利益，將支票到期日塗改
    為72年2 月28日，面額變更為104,642 元，變造完成後，於
    72年1 月初委託不知姓名者在臺北市第一飯店，交予不知情
    之高煉樹換回原先其所簽發交予高煉樹收執之另紙面額13萬
    元支票。因認被告涉犯刑法第201 條第1 、2 項之變造有價
    證券、行使變造有價證券罪嫌等語。
二、按行為後法律有變更者，適用行為時之法律，但行為後之法
    律有利於行為人者，適用最有利於行為人之法律，為民國95
    年7 月1 日修正施行之刑法第2 條第1 項所明定。查修正後
    刑法第80條第1 項，及修正前刑法第80條第1 項關於追訴權
    時效期間之規定不同，修正後刑法所定時效期間較長，表示
    行為人被追訴之期限較久，自屬對行為人不利，比較結果自
    以修正前刑法第80條較有利於行為人，本件關於追效權時效
    ，自應適用修正前刑法第80條之規定。則關於追訴權時效之
    停止進行，及其期間、計算，亦應一體適用修正前刑法第83
    條之規定。
三、按案件時效已完成者，應諭知免訴之判決，並得不經言詞辯
    論為之，刑事訴訟法第302 條第2 款、第307 條定有明文。
    次按追訴權，因左列期間內不行使而消滅：(一)死刑、無期徒
    刑或10年以上有期徒刑者，20年。追訴權之時效，如依法律
    之規定，偵查、起訴或審判之程序，不能開始或繼續時，停
    止其進行；前項時效停止，自停止原因消滅之日起，與停止
    前已經過之期間，一併計算。停止原因繼續存在之期間，如
    達於第80條第1 項各款所定期間4 分之1 者，其停止原因視
    為消滅，修正前刑法第80條第1 項第1 款、第83條均定有明
    文。另追訴權消滅時效之發生，應以不行使追訴權為其前提
    要件，又所謂追訴權，指形式之刑罰權，應包括偵查、起訴
    及審判權在內，如案件已實施偵查，或經提起公訴或自訴，
    而在審判進行中，此時追訴權既無不行使之情形，自不發生
    時效進行問題（大法官釋字第138 號解釋、最高法院82年度
    第10次刑事庭會議決議參照）；惟其中在檢察官偵查終結後
    ，至案件繫屬法院之期間，因此時追訴權並未行使，時效仍
    應繼續進行。
四、經查：按檢察官起訴書記載，本件被告上開犯罪最後行為終
    了日為72年1 月間某日，故應堪認被告行為至遲於72年1 月
    31日即已完成（一）。又依公訴意旨，被告涉犯之刑法第20
    1 條第1 項之罪，其最重法定本刑為10年以下有期徒刑，則
    其追訴權時效應為20年，又因被告逃匿，由本院於72年12月
    10日以北院立刑卯72訴緝字第2797號通緝書發佈通緝，又本
    案係因與被告另犯之誣告案件（本院72年度易字第5687號）
    併案通緝，因另案之時效完成，是本院立刑卯72訴緝字第27
    97號通緝書於86年12月31日撤銷，並於同日以北院義刑廉緝
    字第1465號就本案部分發布通緝，有各該通緝書、臺灣高等
    法院被告前案紀錄表各1 份在卷可稽。上開通緝被告時間內
    審判之程序均不能繼續，是時效期間並應加計因通緝而停止
    之5 年期間，共計為25年（二）。再本案係自72年4 月19日
    起由臺灣臺北地方法院檢察處收案開始實施偵查〔依司法院
    （82）廳刑一字第20127 號函釋，所謂實施偵查指：「檢察
    署收受警局移送書或告訴、告發之日起為檢察官發動偵查權
    之時，如檢察官自動檢舉或簽分案件偵辦時，即以簽分日為
    開始實施偵查之日。〕，迄本院72年12月10日發布通緝為止
    之期間，因檢察官、法院均依法行使偵查、起訴及審判之程
    序，此時追訴權既無不行使之情形，自不生時效進行之問題
    ，故上開時間亦應予以加計（三），惟其中自檢察官72年10
    月14日偵查終結之後，迄72年11月14日案件繫屬本院前之期
    間內（四），追訴權並未行使，此段時效繼續進行之期間應
    予扣除。從而，本案追訴權時效至遲應於97年10月21日，即
    告完成〔計算式為：（一）＋（二）＋（三）－（四）＝（
    五）〕，則揆諸前開說明，自應由本院不經言詞辯論，逕為
    免訴判決。
據上論斷，依刑事訴訟法第302 條第2 款、第307 條，判決如主
文。
中    華    民    國    99    年    8     月    13    日
                  刑事第十八庭  審判長法  官  游士珺
                                      法  官  彭慶文
                                      法  官  陳思帆
上正本證明與原本無異。
如不服本判決應於收受送達後10日內向本院提出上訴書狀，並應
敘述具體理由；其未敘述上訴理由者，應於上訴期間屆滿後20日
內向本院補提理由書（均須按他造當事人之人數附繕本）「切勿
逕送上級法院」。告訴人或被害人如對於本判決不服者，應具備
理由請求檢察官上訴，其上訴期間之計算係以檢察官收受判決正
本之日期為準。
                                      書記官  林素霜
中    華    民    國    99    年    8     月    16    日
附表：
（一）犯罪行為終了之日：72年1月31日
（二）追訴權期間：（合加計4 分之1 停止期間）25年
（三）實施偵查日至通緝發布日：7月21日
（四）偵查終結日後至法院繫屬日前：30日
（五）追訴權完成日為：97年10月21日

司法院資訊處製作；財團法人民間司法改革基金會備份。
